最高法院民事判決　　　　　　　　　　　　　　　　八十八年度台上字第一四七號
　　上 訴 人　陳　霽（即青年日報社）
　　被上訴人　謝德川（即眾聲日報社）
　　　　　　　甲○○
右當事人間請求履行契約事件，上訴人對於中華民國八十七年四月十四日臺灣高等法
院第二審更審判決（八十六年度上更(一)字第二八三號），提起上訴，本院判決如左：
    主  文
上訴駁回。
第三審訴訟費用由上訴人負擔。
    理  由
本件上訴人主張：被上訴人謝德川將其發行之眾聲日報委伊印製、運送，期間自民國
八十三年十月廿五日起至同年十二月二日止，伊已如期印製運送完畢，被上訴人謝德
川應支付價款新臺幣（以下同）三百二十九萬五千零七十元，僅支付一百二十萬元，
尚餘二百零九萬五千零七十元拒不給付，被上訴人甲○○為其保證人，應同負其責等
情，爰依承攬及保證關係，求為命被上訴人謝德川如數給付，並加付法定遲延利息，
如執行無效果，由被上訴人甲○○給付之判決。
被上訴人則以：青年日報並非獨資商號，陳霽以自己名義起訴，當事人適格已難謂無
欠缺。且該報印製之成品多有瑕疵，其瑕疵比例高達百分之八十四‧二三，伊因而受
損六百五十六萬九千九百四十元，又有八十七次未依約送達於指定地點，伊亦因此受
損八十三萬五千元，其報社信譽更因而受有損害，上訴人應另賠償伊五百萬元，伊自
得執與系爭欠款抵銷等語，資為抗辯。
原審審理結果，以：上訴人訴請給付承攬報酬所憑藉之合約書，上載當事人甲方為眾
聲日報社，乙方為青年日報社。兩造均承認甲方之眾聲日報社係被上訴人劉德川獨資
經營之報社，與卷附行政院新聞局函附登記資料亦屬相符；至於乙方之青年日報社，
是否為上訴人陳霽獨資經營之商號，則各執一詞。上訴人雖主張青年日報社為其獨資
經營之商號，但自陳並未為獨資商號之商業登記。查上訴人係以青年日報社之發行人
身分簽名蓋章於系爭合約書。經向行政院新聞局函查其組織狀況，據覆：青年日報社
發行人：田元元，組織概況：機關，所屬單位：隸屬國防部等語，有該局覆函所附登
記資料可考。復向國防部查詢，則據覆稱：「青年日報社於民國四十一年創刊，由本
部籌款設立，並經向行政院新聞局登記發行，登記資本額為一千萬元，本部並責成該
社獨立經營自負盈虧，唯需受本部監督，其發行人即社長由本部派任」，「一該社並
未辦理財團法人登記。二該社為獨立經營自負盈虧單位，倘發生虧損，發行人兼社長
無須以個人私有財產向該社業務之相對人負責。三所使用機具、營舍、設備皆為公產
，社長交接，各項財產皆辦理移交，並呈報本部備查。四現任社長兼發行人田元元為
現役軍人，具有公務人員身分，受本部指揮」各等語。足見青年日報社係國防部所屬
獨立事業主體，其性質與政府機關無殊，該報社之財產與其社長兼發行人之個人財產
分別獨立，此與獨資經營之商號，商號與其主人同屬一體有別。國防部覆函中稱：本
部並責成該社獨立經營，自負盈虧等語，意在區隔青年日報社與國防部之預算、會計
、財政方面事務，不能因此而認青年日報社之財產與曾任其社長兼發行人之上訴人財
產同屬一體，係上訴人獨資經營之商號。上訴人以青年日報社為其獨資經營之商號，
依據系爭合約書，請求被上訴人謝德川給付承攬報酬，並請求被上訴人甲○○履行保
證責任，自不能准許，為其心證之所由得。因而將第一審所為判決，關於命被上訴人
謝德川給付及被上訴人甲○○履行保證責任部分廢棄，改判駁回上訴人此部分之訴，
關於上訴人敗訴部分，則判予維持，駁回其上訴，經核於法尚無違誤。上訴人係以青
年日報社為其獨資經營之商號，而提起本件訴訟，業如前述。既非以非法人團體代表
人身分起訴，自無非法人團體代表人更迭時，得由新代表人承受訴訟規定之適用。上
訴人謂：本件起訴時，伊為青年日報社社長，以其名義起訴，並無不合，訴訟進行中
，社長變更為訴外人田元元，依民事訴訟法第二百五十四條、第四百零一條規定，於
其起訴之效力應無影響云云，尚無可採。上訴論旨，聲明廢棄原判決，不能認為有理
由。
據上論結，本件上訴為無理由。依民事訴訟法第四百八十一條、第四百四十九條第一
項、第七十八條，判決如主文。
中      華      民      國    八十八    年      一      月     二十二   日
                              最高法院民事第五庭
                                  審判長法官  吳  啟  賓
                                        法官  洪  根  樹
                                        法官  謝  正  勝
                                        法官  劉  福  來
                                        法官  黃  熙  嫣
      右正本證明與原本無異
                                              書  記  官
中      華      民      國    八十八    年      二      月     十一     日
